臺灣臺南地方法院臺南簡易庭民事判決
111年度南小字第914號
原      告  富邦產物保險股份有限公司

法定代理人  賴榮崇  
訴訟代理人  魏至平  
被      告  郭惠玲  

上列當事人間請求侵權行為損害賠償事件，經本院於民國111年8
月19日言詞辯論終結，判決如下：
    主      文
被告應給付原告新臺幣伍萬陸仟伍佰肆拾伍元，及自民國一百一
十一年七月二十七日起至清償日止，按週年利率百分之五計算之
利息。
原告其餘之訴駁回。
訴訟費用新臺幣壹仟元，其中新臺幣陸佰元由被告負擔，餘由原
告負擔。
本判決原告勝訴部分得假執行。
    事實及理由
一、被告未於言詞辯論期日到場，核無民事訴訟法第386條所列
    各款情形，爰依原告之聲請，由其一造辯論而為判決。
二、原告主張：被告於民國109年7月6日16時許，騎乘車牌號碼0
    00-000號重型機車（下稱被告機車），行經臺南市中西區中
    華西路二段12巷家樂福停車場出口處，因逆向行駛之過失，
    致碰撞由訴外人林建甫所駕駛之車牌號碼000-0000號自小客
    車（下稱系爭保險車輛），系爭保險車輛因而受損。系爭保
    險車輛已向原告投保車體損失險，尚在保險期間中，經被保
    險人謝佳吟向原告書面通知辦理出險且經查證屬實，原告已
    賠付必要修復費用新臺幣（下同）91,982元。為此，依民法
    第191條之2、第196條及保險法第53條第1項規定起訴，請求
    被告賠償上開金額等語。並聲明：被告應給付原告91,982元
    ，及自起訴狀繕本送達被告翌日起至清償日止，按週年利率
    5％計算之利息。
三、被告未於言詞辯論期日到庭，亦未提出任何書狀作何聲明或
    陳述。
四、得心證之理由：
  ㈠原告主張系爭保險車輛於上開時、地，與被告所騎乘之機車
    發生碰撞而受損，其已依保險契約給付被保險人修復費用91
    ,982元等情，業據原告提出臺南市政府警察局道路交通事故
    當事人登記聯單、汽（機）車理賠申請書、尖峰汽車股份有
    限公司估價單（下稱系爭估價單）、車損照片、電子發票證
    明聯等資料為證（調字卷第15至25頁），並經本院向臺南市
    政府警察局第二分局調取本件交通事故調查卷宗資料查閱屬
    實（調字卷第45至69頁）；而被告未於言詞辯論期日到場，
    亦未提出書狀作何聲明或陳述，本院依上開調查證據之結果
    ，認原告之主張堪信為真實。
  ㈡按「汽車行駛時，駕駛人應注意車前狀況，並隨時採取必要
    之安全措施」；「駕駛人駕駛汽車，應遵守道路交通標誌、
    標線、號誌之指示」；「禁止進入標誌『禁1』，用以告示任
    何車輛不准進入。設於禁止車輛進入路段入口顯明之處。」
    ；「指向線，用以指示車輛行駛方向。以白色箭頭劃設於車
    道上。本標線設於交岔路口方向專用車道上與禁止變換車道
    線配合使用時，車輛須循序前進，並於進入交岔路口後遵照
    所指方向行駛。本標線之式樣，依其目的規定如下：…三、
    指示直行與轉彎：直線與弧形合併之分岔箭頭。」，道路交
    通安全規則第94條第3項、第90條、道路交通標誌標線號誌
    設置規則第73條第1項、第188條第1項、第2項第3款分別定
    有明文。被告為汽車駕駛人，自應遵守上開規定。且系爭故
    事發生當時天候晴、日間自然光線、柏油路面乾燥無缺陷、
    無障礙物，視距復屬良好等情，有道路交通事故調查報告表
    （一）在卷可憑（調字卷第49頁），並無不能注意情事。而
    系爭事故發生處之中華西路2段12巷有兩個車道，於交岔路
    口處之路面均劃設有指示「由南往北方向」直行與往右或往
    左轉彎之直線與弧形合併之分岔箭頭，於該交岔路口處並設
    置有禁止任何車輛進入之禁止進入標誌等情，有道路交通事
    故現場圖及現場照片附卷可稽（調字卷第47頁、本院卷第19
    頁），然依被告於警訊時陳述肇事經過稱：我駕駛機車沿永
    華路二段西向東方向行駛後右轉中華西路2段12巷要直行，
    與家樂福停車場出口西向東行駛要左轉之小客車碰撞等語（
    調字卷第61頁），並參以上開道路交通事故現場圖繪製被告
    機車行向及兩車碰撞後後之停止位置，堪認被告騎車沿永華
    路二段西向東方向行駛至該路段與中華西路2段12巷口後，
    違反該交岔路口處之路面所設置之上開指示行向之標線及禁
    止進入之標誌，而右轉進入中華西路2段12巷後逆向行駛（
    即「由北往南方向」行駛），且未注意車前狀況，因而碰撞
    自家樂福停車場出口駛出之系爭保險車輛，造成系爭保險車
    輛受損，則被告自有過失甚明。
  ㈢次按因故意或過失，不法侵害他人之權利者，負損害賠償責
    任；汽車、機車或其他非依軌道行駛之動力車輛，在使用中
    加損害於他人者，駕駛人應賠償因此所生之損害；不法毀損
    他人之物者，被害人得請求賠償其物因毀損所減少之價額；
    負損害賠償責任者，除法律另有規定或契約另有訂定外，應
    回復他方損害發生前之原狀；債權人得請求支付回復原狀所
    必要之費用，以代回復原狀，民法第184條第1項前段、第19
    1條之2前段、第196條及第213條第1、3項分別定有明文。又
    依民法第196條請求賠償物被毀損所減少之價額，得以修復
    費用為估定之標準，但以必要者為限（例如：修理材料以新
    品換舊品，應予折舊），如修理材料以新零件更換被損害之
    舊零件，計算損害賠償額時，自應將零件折舊部分予以扣除
    （最高法院77年度第9次民事庭會議決議意旨、80年度台上
    字第2476號判決意旨參照）。原告主張系爭保險車輛因系爭
    事故受損，共支出維修費用91,982元，其中零件費用80,662
    元、11,320元為工資等情，業據原告提出系爭估價單為證（
    調字卷第18頁），堪認為真實。然觀諸系爭保險車輛之行車
    執照可知（調字卷第16頁），系爭保險車輛為108年9月出廠
    ，距本件交通事故發生日即109年7月6日約10個月，又依原
    告所提出系爭估價單，其零件之價格係以新零件更換損壞之
    舊零件，參諸前揭說明，計算上開零件損害賠償數額時，自
    應扣除折舊部分始屬合理，則依行政院所頒固定資產耐用年
    數表及固定資產折舊率表，非運輸業用客車之耐用年數為5
    年，依平均法計算其折舊結果（即以固定資產成本減除殘價
    後之餘額，按固定資產耐用年數表規定之耐用年數平均分攤
    ，試算折舊額），每年折舊率為5分之1，並參酌營利事業所
    得稅查核準則第95條第6項規定「固定資產提列折舊採用定
    率遞減法者，以1年為計算單位，其使用期間未滿1年者，按
    實際使用之月數相當於全年之比例計算之，不滿1月者，以1
    月計」，系爭保險車輛零件費用扣除折舊後得請求金額為69
    ,459元【計算方式：⒈殘價＝取得成本÷（耐用年數＋1）即80,
    662元÷（5+1）≒13,444元（元以下四捨五入）；⒉折舊額＝（
    取得成本－殘價）×1/（耐用年數）×（使用年數）即（80,66
    2元－13,444元）×1/5×（0+10/12）≒11,203元（元以下四捨
    五入）；⒊扣除折舊後價值＝（新品取得成本－折舊額）即80,
    662元－11,203元＝69,459元】。從而，系爭保險車輛所受損
    害額應為80,779元【計算式：69,459元（零件費用）＋11,32
    0元（工資費用）＝80,779元】。
  ㈣按損害之發生或擴大，被害人與有過失者，法院得減輕賠償
    金額，或免除之，民法第217條第1項定有明文。此項規定之
    目的，在謀求加害人與被害人間之公平，故在裁判上法院得
    以職權減輕或免除之（最高法院85年台上字第1756號判決意
    旨參照）。次按汽車起駛前應顯示方向燈，注意前後左右有
    無障礙或車輛行人，並應讓行進中之車輛行人優先通行；汽
    車行駛時，駕駛人應注意車前狀況，並隨時採取必要之安全
    措施，道路交通安全規則第89條第1項第7款、第94條第3項
    分別定有明文。系爭保險車輛之駕駛人林建甫沿家樂福停車
    場出口道路由西往東方向行駛，而左轉駛出中華西路2段12
    巷道路時，理應遵循上開規定而為注意，又系爭事故當時現
    場並無不能注意之情事，已如前述，林建甫應能遵守上開規
    定。然依林建甫於警詢時所稱：我駕駛車輛沿家樂福停車場
    出口西向東行駛要左轉，與沿中華西路2段12巷由北向南逆
    駛而來之被告機車碰撞，事故前我未看見對方等語（調字卷
    第63頁），堪認林建甫左轉起駛進入中華西路2段12巷時，
    疏未依上開規定注意前方狀況，致與該路段行進中之被告機
    車發生碰撞，林建甫就系爭事故之發生亦有過失。茲審酌林
    建甫及被告對系爭事故損害發生原因力之強弱程度，認林建
    甫應負30％之過失責任，被告應負70％之過失責任。依此計算
    ，被告就系爭事故應給付之賠償金額為56,545元【計算式：
    80,779元×70％＝56,545元，元以下四捨五入】。
  ㈤另按被保險人因保險人應負保險責任之損失發生，而對於第
    三人有損失賠償請求權者，保險人得於給付賠償金額後，代
    位行使被保險人對於第三人之請求權；但其所請求之數額，
    以不逾賠償金額為限，保險法第53條第1項已明文規定。而
    損害賠償祇應填補被害人實際損害，保險人代位被害人請求
    損害賠償時，依保險法第53條第1項規定，如其損害額超過
    或等於保險人已給付之賠償金額，固得就其賠償之範圍，代
    位請求賠償，如其損害額小於保險人已給付之賠償金額，則
    保險人所得代位請求者，應祇以該損害額為限，亦有最高法
    院65年度台上字第2908號判決可資參照。查原告於系爭事故
    發生後，固理賠91,982元（調字卷第25頁），然揆諸上開說
    明，本件原告於給付理賠保險金後，僅得代位請求被告賠償
    之損害額為56,545元，逾此範圍之主張，即屬無憑。
　㈥再按給付無確定期限者，債務人於債權人得請求給付時，經
    其催告而未為給付，自受催告時起，負遲延責任；其經債權
    人起訴而送達訴狀，與催告有同一之效力；遲延之債務，以
    支付金錢為標的者，債權人得請求依法定利率計算之遲延利
    息；應付利息之債務，其利率未經約定，亦無法律可據者，
    週年利率為百分之五，民法第229條第2項、第233條第1項前
    段及第203條分別定有明文。又公示送達，自將公告或通知
    書黏貼公告處之日起，公告於法院網站者，自公告之日起，
    其登載公報或新聞紙者，自最後登載之日起，經二十日發生
    效力，民事訴訟法第152條前段亦有明定。查本件原告對被
    告之侵權行為損害賠償請求權，係屬於給付未有確定期限之
    金錢債權；而本件起訴狀繕本公示送達被告之公告係於111
    年7月6日黏貼於本院公告處，有本院臺南簡易庭公示送達公
    告附卷可參（本院卷第39頁），應自公告之日起20日即110
    年7月26日發生送達之效力。則原告請求被告給付56,545元
    ，及自起訴狀繕本送達之翌日即111年7月27日起至清償日止
    ，按週年利率5％計算之法定遲延利息，於法有據，應予准許
    ，逾此範圍之請求，則屬無據，應予駁回。
五、綜上所述，原告依侵權行為之法律關係及保險法第53條之規
    定，請求被告給付56,545元，及自111年7月27日起至清償日
    止，按週年利率5％計算之利息，為有理由，應予准許，逾此
    範圍所為之請求，則無理由，應予駁回。
六、按各當事人一部勝訴、一部敗訴者，其訴訟費用，由法院酌
    量情形，命兩造以比例分擔或命一造負擔，或命兩造各自負
    擔其支出之訴訟費用；小額事件第一審法院為訴訟費用之裁
    判時，應確定其費用額，民事訴訟法第436條之19第1項、第
    79條分別定有明文。經核本件訴訟費用額為1,000元（即第
    一審裁判費），且原告為一部勝訴，本院審酌原告勝訴部分
    之金額與原告全部請求金額之比例，認應由被告負擔600元
    ，餘由原告負擔。
七、本件係屬民事訴訟法第436條之8第1項小額訴訟事件所為被
    告部分敗訴之判決，依同法第436條之20規定，就原告勝訴
    部分應依職權宣告假執行。
八、訴訟費用負擔之依據：民事訴訟法第79條、第436條之19第
    1項。
中    華    民    國    111    年    9    月     7    日
                  臺灣臺南地方法院臺南簡易庭
                                  法  官  余玟慧
以上正本係照原本作成　　　　　　　　　　　　　　　　　
如不服本判決，應於送達後廿日內，向本院提出上訴狀並表明上
訴理由，如於本判決宣示後送達前提起上訴者，應於判決送達後
廿日內補提上訴理由書（須附繕本）。
對於小額程序之第一審判決之上訴，非以其違背法令之理由，不
得為之。且上訴狀內應記載表明(一)原判決所違背之法令及其具
體內容。(二)依訴訟資料可認為原判決有違背法令之具體事實者
。如委任律師提起上訴者，應一併繳納上訴審裁判費。 
中　　華　　民　　國　　111 　年　　9 　　月　　23　　日
                                  書記官  于子寧